【裁判字號】    98,訴,1321
【裁判日期】    990331
【裁判案由】    毒品危害防制條例
【裁判全文】
臺灣桃園地方法院刑事判決              98年度訴字第1321號
公  訴  人  臺灣桃園地方法院檢察署檢察官
被      告  乙○○
選任辯護人  陳俊隆律師
上列被告因違反毒品危害防制條例案件，經檢察官提起公訴（98
年度偵字第2600號），本院判決如下︰
    主  文
乙○○販賣第三級毒品，處有期徒刑伍年貳月。未扣案販賣第三
級毒品所得財物新臺幣壹仟元沒收，如全部或一部不能沒收時，
以其財產抵償之。又販賣第三級毒品，未遂，處有期徒刑貳年柒
月。扣案之第三級毒品愷他命（驗餘毛重零點柒貳玖公克）、分
裝袋壹只均沒收。應執行有期徒刑柒年。扣案之第三級毒品愷他
命（驗餘毛重零點柒貳玖公克）、分裝袋壹只均沒收，未扣案販
賣第三級毒品所得財物新臺幣壹仟元沒收，如全部或一部不能沒
收時，以其財產抵償之。
    事  實
一、乙○○明知愷他命（Ketamine，又稱K 他命）係毒品危害防
    制條例所列管之第三級毒品，依法不得販賣，竟基於意圖營
    利而販賣第三級毒品愷他命之犯意，於民國97年12月31日23
    時55分許，其女友所有之門號0000000000號行動電話接獲身
    在臺北縣鶯歌鎮○○街附近之丙○○來電詢購愷他命後，2
    人即在98年1 月1 日凌晨1 時23分許，在桃園縣桃園市○○
    ○街25號樓下完成交易，由乙○○以新臺幣（下同）1,000
    元之對價，販賣予丙○○愷他命1 包。嗣丙○○於98年1 月
    18日21時許，在臺北市○○區○○路、松仁路口因未帶證件
    遭警盤查，經警詢問後，丙○○主動表示其曾施用第三級毒
    品愷他命，並願意提供藥頭供員警查緝，員警乃授意丙○○
    以其所持有之門號0000000000號行動電話與乙○○所持用門
    號0000000000號行動電話聯絡，表示欲向乙○○購買愷他命
    1 包，乙○○即意圖營利，另基於販賣第三級毒品愷他命之
    犯意，應允出售，2 人遂約定在桃園縣桃園市○○○街25號
    交易，於98年1 月19日凌晨1 時40分許，丙○○帶同員警至
    桃園縣桃園市○○○街25號樓下，迨乙○○自住處下樓後、
    準備交付愷他命並向丙○○收取價金時，旋為埋伏員警查獲
    而未遂，並當場扣得第三級愷他命1 包（毛重0.73公克），
    始悉上情。
二、案經臺北市政府警察局信義分局報請臺灣桃園地方法院檢察
    署檢察官偵查起訴。
    理  由
一、程序事項：
  (一)按被告以外之人於審判外之言詞或書面陳述，除法律有規定
    者外，不得作為證據；被告以外之人於偵查中向檢察官所為
    之陳述，除顯有不可信之情況者外，得為證據；被告以外之
    人於檢察事務官、司法警察官或司法警察調查中所為之陳述
    ，與審判中不符時，其先前之陳述具有較可信之特別情況，
    且為證明犯罪事實存否所必要者，得為證據，刑事訴訟法第
    159 條第1 項、第159 條之1 第2 項、第159 條之2 分別定
    有明文。又刑事訴訟法第159 條之2 所謂「具有較可信之特
    別情況」，應依陳述人於陳述時之「外部情況」是否具有可
    信性決定之，所謂「外部情況」係指就詢問有無出於不正方
    法、陳述是否出於非任意性、有無違反法定障礙事由期間不
    得詢問及禁止夜間詢問之規定、詢問時是否踐行應先告知義
    務、警詢筆錄所載與錄音或錄影內容是否相符等情，且必須
    依據陳述人之觀察、記憶、表達是否正確、陳述人有無虛偽
    陳述之動機，及對照同一待證事項之其他經過詰問證人之證
    述是否相同，有無矛盾之處而加以綜合決定（最高法院94年
    度臺上字第1653號判決意旨參照）。經查：
    1.證人丙○○於本院審理中雖證述：伊沒有遇過這樣的事情
      ，在警察局時因為很緊張，不知要怎麼辦，才會說被告乙
      ○○是藥頭云云，惟員警對於證人丙○○訊問時已明確為
      權利告知，證人丙○○並無表示當日員警有對其刑求、利
      誘或脅迫等情，於本院審理中證人丙○○亦明確證述：在
      製作警詢筆錄前，警員並無事先跟伊談過警詢筆錄的製作
      內容，也沒有要求伊要如何回答，都是在做筆錄時，伊直
      接回答等語（見98年度訴字第1321號卷第53頁背面），參
      酌本件證人丙○○於98年1 月18日21時許，係因未攜帶證
      件而遭員警盤查，於員警詢問證人丙○○有無前科，證人
      丙○○主動向員警表示其曾經有施用過第三級毒品愷他命
      ，後再經員警詢問證人丙○○施用之毒品係向何人取得，
      證人丙○○始提供被告之聯絡方式供員警查緝，參諸證人
      丙○○並非因持有任何違禁物而遭員警查獲，並無遭刑事
      訴追之可能，證人丙○○絕無可能僅因初次至警局，因心
      情緊張下，即有隨意誣陷他人之動機，是證人丙○○於本
      院審理時證述係因緊張下，始會指認被告係藥頭一情，自
      不足採信。
    2.另據臺灣桃園地方法院檢察署檢察官勘驗證人丙○○之警
      詢錄音光碟，關於被告販賣毒品之內容均為證人丙○○自
      行說出，並非員警引誘下證人丙○○始證述，未有警員恐
      嚇利誘之語氣，有勘驗筆錄1 份附卷可稽（見偵卷第143
      頁、第144 頁），證人丙○○於偵、審中均證述警詢中之
      內容均係其陳述，且亦始終未主張警員於警詢中有對其刑
      求或有其他違法取供之情事，已足認證人丙○○於警詢中
      並無任何受強暴、利誘、脅迫或刑求等不正取供之情形存
      在，足認上揭警詢筆錄確係警員依證人丙○○基於自己之
      自由意思之證述而為記載，證人丙○○於警詢時之陳述並
      無違反其任意性之情形，就證人丙○○警詢時製作筆錄之
      客觀環境，應具有可信之特別狀況，而證人丙○○係親自
      向被告購買毒品之人，其就親自經歷之事實所為之陳述，
      自屬證明犯罪事實存否所必要，應得為證據。
    3.綜合以上情況判斷，證人丙○○警詢筆錄內容既係根據其
      陳述之內容所記載，已如前述，該筆錄內容之公正客觀性
      即無由質疑，參酌證人丙○○於查獲後即經警方對其製作
      筆錄，考量證人丙○○於製作筆錄時應無充裕時間權衡其
      陳述之利害得失，且其內容亦較少受他人干預之可能，其
      內容應與案件之真實較為相近，且警員在詢問證人丙○○
      之前有依法告知其所得行使之3 項權利，證人丙○○對於
      警員之權利告知內容自應甚為明瞭，顯見警詢筆錄均是出
      於證人丙○○之真意，且與事實相符，綜合以上情況判斷
      ，本院認證人丙○○於警詢時之陳述，具有較可信之特別
      情況。是證人丙○○於警詢中之陳述與在本院審理時之陳
      述不符，而其警詢中之陳述具有較可信之特別情況，且為
      證明犯罪事實存否所必要，既如前述，此項審判外之陳述
      自具有證據能力。
  (二)按92年9 月1 日施行之刑事訴訟法，已酌採英美法系之傳聞
    法則，於第159 條第1 項明定被告以外之人，於審判外之言
    詞或書面陳述，除法律有規定者外，不得作為證據，用以保
    障被告之反對詰問權。而本法所規定傳聞法則之例外，其中
    就被告以外之人於偵查中向檢察官所為之陳述，因檢察官代
    表國家偵查犯罪時，原則上當能遵守法定程序，且被告以外
    之人如有具結能力，仍應依法具結，以擔保其係據實陳述，
    故於第159 條之1 第2 項明定「除顯有不可信之情況者外」
    ，得為證據（最高法院94年度臺上字第629 號判決意旨參照
    ）。本件證人丙○○於臺灣桃園地方法院檢察署檢察官偵查
    中之證述，雖屬於被告以外之人於審判外之陳述，經審酌該
    言詞陳述作成時之情況，經檢察官告知具結之義務及偽證之
    處罰後具結而為任意陳述，核證人丙○○製作筆錄過程，無
    違法取供瑕疵，所為陳述蓋係出於供述者之真意，皆具信用
    性，被告及辯護人雖否認證人丙○○於檢察官訊問時之證據
    能力，惟被告及辯護人並未舉出上開證人於檢察官訊問時有
    何顯有不可信之情形，本院認採為證據並無不當，依刑事訴
    訟法第159 條之1 第2 項規定，得為證據。
  (三)按被告以外之人於審判外之言詞或書面陳述，除法律有規定
    者外，不得作為證據，刑事訴訟法第159 條第1 項定有明文
    ，本條所謂「法律有規定者」，係指本法第159 條之1 至15
    9 條之5 及第206 條等規定（刑事訴訟法第159 條修正理由
    參照）。次按鑑定之經過及其結果，應命鑑定人以言詞或書
    面報告；法院或檢察官得囑託醫院、學校或其他相當之機關
    、團體為鑑定，或審查他人之鑑定，並準用前開規定，刑事
    訴訟法第206 條第1 項、第208 條第1 項前段亦有明文。又
    現行刑事訴訟法關於「鑑定」之規定，除選任自然人充當鑑
    定人外，另設有囑託機關鑑定制度。依同法第198 條、第20
    8 條之規定，不論鑑定人或鑑定機關、團體，固均應由法院
    、審判長、受命法官或檢察官視具體個案之需要而為選任、
    囑託，並依第206 條之規定，提出言詞或書面報告，始符合
    同法第159 條第1 項所定得作為證據之「法律有規定」之情
    形。否則所為之鑑定，仍屬傳聞證據。然於司法警察機關調
    查中之案件，為因應實務上，或因量大、或有急迫之現實需
    求，併例行性當然有鑑定之必要者，例如毒品之種類與成分
    、尿液之毒品反應，或者槍、彈有無殺傷力等鑑定，基於檢
    察一體原則，得由該管檢察長對於轄區內之案件，以事前概
    括選任鑑定人或囑託鑑定機關、團體之方式，俾便轄區內之
    司法警察官、司法警察對於調查中之此類案件，得即時送請
    先前已選任之鑑定人或囑託之鑑定機關、團體實施鑑定，以
    求時效（法務部92年9 月1 日法檢字第0920035083號函參照
    ，刊載於法務部公報第312 期）。此種由檢察機關概括選任
    鑑定人或概括囑託鑑定機關、團體，再轉知司法警察官、司
    法警察於調查犯罪時參考辦理之作為，法無明文禁止，係為
    因應現行刑事訴訟法增訂傳聞法則及其例外規定之實務運作
    而為。則經由司法警察官、司法警察依檢察官所概括選任之
    鑑定人或囑託鑑定機關、團體所為之鑑定結果，與檢察官選
    任或囑託為鑑定者，性質上並無差異，同具有證據能力。本
    件扣案之第三級毒品愷他命經臺北市政府警察局信義分局送
    請行政院衛生署管制藥品管理局鑑定，該局出具之鑑定書乃
    係司法警察送請受概括選任之鑑定機關所出具之書面鑑定報
    告，參酌刑事訴訟法第159 條與該條修正理由以及同法第20
    6 條之特別規定，併被告與辯護人就此證據之證據能力均不
    爭執，應認係有證據能力。
二、訊據被告矢口否認有何上開犯行，辯稱：印象中伊從未介紹
    過藥頭給被告，跨年時丙○○問伊要不要購買愷他命，伊就
    與丙○○各出1,000 元向藥頭購買愷他命，丙○○並未看到
    藥頭，都是藥頭拿愷他命給伊，伊再給藥頭錢，98年1 月19
    日伊也沒有要賣毒品給丙○○云云，陳俊隆律師則為被告辯
    護稱：檢察官起訴被告於97年12月31日販賣毒品予證人丙○
    ○之部分，只有證人丙○○之單一證述，並沒有其他補強證
    據，無法證明被告有買賣行為，甚至獲利，於98年1 月19日
    該次，係警察利用證人丙○○將被告釣魚出來，被告與證人
    丙○○並無約定價格及數量，被告並無販賣毒品愷他命云云
    。
  (一)於98年1 月19日1 時40分許，在桃園縣桃園市○○○街25號
    前，被告遭警查獲持有第三級毒品愷他命1 包，而該扣案之
    粉末1 包，經警送行政院衛生署管制藥品管理局鑑定之結果
    ，檢出愷他命成分（驗餘毛重0.729 公克），此為被告所不
    否認，並有臺北市政府警察局信義分局搜索扣押筆錄1 份、
    行政院衛生署管制藥品管理局鑑定書各1 份附卷可佐（見偵
    卷第11頁至第14頁、第90頁），此部分之事實，應堪認定。
  (二)關於98年1月1日販賣毒品之部分：
    1.據證人丙○○於警詢時證述：於98年1 月18日21時，伊在
      臺北市○○路與松仁路口遭警盤查時，因伊未帶身分證明
      文件，主動配合警方至派出所查證身分，警方詢問過程伊
      主動坦承有施用過愷他命，並願意提供藥頭的聯絡電話協
      助查緝，伊都是透過伊的門號0000000000號行動電話撥打
      被告使用之0000000000號行動電話，伊總共向被告購買過
      3 、4 次的愷他命，詳細日期記不清楚，最近1 次是97年
      12月31日在桃園縣桃園市以1,000 元向被告購買1 包愷他
      命等語（見偵卷第7 頁），而證人丙○○所使用門號0000
      000000號行動電話於97年12月31日23時55分許至98年1 月
      1 日1 時22分許與被告所使用之門號0000000000號行動電
      話有多次密切通聯，亦有遠傳雙向通聯紀錄1 份附卷可佐
      （見偵卷第142 頁），足以證明被告確有於98年1 月1 日
      販賣1,000 元之愷他命予證人丙○○。
    2.被告雖以前揭情詞置辯，惟查：
      被告於98年9 月15日檢察官訊問時稱：伊從未交付過愷
        他命給丙○○，也沒有幫丙○○向藥頭拿愷他命之後交
        給丙○○，丙○○之前有找過伊1 、2 次，目的就是要
        一起去買愷他命，伊會聯絡藥頭，然後藥頭到場，伊與
        丙○○個別向藥頭買愷他命，1 次是在跨年時，1 次是
        在跨年後，跨年的藥頭叫「阿仁」，跨年後的藥頭是個
        馬伕，跨年那次一買2 包愷他命，金額是1,000 元或1,
        200 元，跨年後那次伊只有買1 包，金額是500 元或60
        0 元，丙○○這2 次買多少伊都不知道，都是藥頭直接
        跟丙○○交易，沒有透過伊云云（見偵卷第117 頁、第
        118 頁）。
      於本院準備程序時改辯稱：伊於97年9 月、10月間在朋
        友家中認識丙○○，該次伊與丙○○都有使用愷他命，
        伊才知道伊與丙○○都是向同1 個藥頭購買，當天伊沒
        有帶手機，所以當次伊有留伊女友所使用門號00000000
        00號行動電話給丙○○，丙○○也有留電話給伊，於97
        年12月31日丙○○有打電話給伊，丙○○到的時候表示
        要開PARTY ，意思就是要叫愷他命，當天伊喝的很醉，
        但伊有幫丙○○叫藥頭來，藥頭來時，伊有跟藥頭說伊
        的朋友要購買愷他命，要藥頭自己去找丙○○，伊並沒
        有理會云云（見98年度審訴字第2970號卷第25頁背面、
        第26頁）。
      於本院審理時又改辯稱：印象中伊從未介紹過藥頭給丙
        ○○，跨年時丙○○問伊要不要購買愷他命，伊就與丙
        ○○各出1,000 元向藥頭購買愷他命，丙○○並未看到
        藥頭，都是藥頭拿愷他命給伊，伊再給藥頭錢，之前伊
        說是伊叫藥頭去找丙○○是不實在的，因為伊被起訴之
        後嚇到，而且很後悔，伊當時只是想要推卸責任云云（
        見98年度訴字第1321號卷第74頁背面、第75頁）。
      被告於偵、審中，均不否認於98年1 月1 日有與證人丙
        ○○見面之情事，惟於偵查及本院準備程序時，先辯稱
        僅係代證人丙○○聯繫藥頭，對於證人丙○○與藥頭間
        之交易內容均不知情，然經本院審理時，經證人丙○○
        改證述其係請被告幫忙向藥頭拿愷他命，被告始又改供
        述其係與證人丙○○共同出錢後，由其出面向藥頭購買
        愷他命，被告前後供述不一，其辯詞顯不足採信。
    3.至證人丙○○於98年2 月11日檢察官訊問時雖證述：伊有
      請被告幫伊拿毒品愷他命，97年12月31日伊打電話問被告
      在哪裡，請被告拿1,000 元的愷他命，伊是到查獲地點跟
      被告拿，因為第1 次出去玩時朋友有介紹，所以才知道被
      告可以拿到愷他命，被告並沒有說要介紹藥頭給伊，伊請
      被告拿毒品時，被告都說要等一下他要幫伊拿，伊並不清
      楚被告為何不將藥頭的電話給伊，讓伊自己去買，1,000
      元可以買到1 包的愷他命云云（見偵卷第66頁、第67頁）
      ，於98年6 月26日檢察官訊問時改證述：97年12月31日伊
      去桃園市區朋友家中玩，有朋友提議要玩愷他命，伊就打
      門號0000000000行動電話問被告有沒有要一起拿東西，因
      為被告以前有說要玩一起拿東西比較多比較便宜，被告說
      要等一下，不可能馬上拿的到，伊跟被告說要拿1,000 元
      ，後來伊就過去查獲地點等，約當晚11、12點等被告去跟
      藥頭拿到時，伊再過去跟被告拿，被告給伊1 大包裡面有
      2 小包的份量，伊就拿回朋友家一起用，那次的1,000 元
      是大家一起出的，被告自己買多少，伊並不清楚，被告也
      沒有跟伊說他總共跟藥頭拿了多少份量，只是伊跟被告拿
      1 小包是500 元，被告只有跟伊說他跟藥頭拿1 包500 元
      ，所以幫伊拿也是1 包500 元，因為伊聽說外面1 包600
      元云云（見偵卷第110 頁、第111 頁），於本院審理時又
      改證述：97年12月31日跨年時，伊與朋友有約並與被告聯
      絡，伊問被告有沒有要一起買愷他命，但是電話中沒有提
      到數量，是見面時才提的，見面的時候只有伊和被告，伊
      問被告有沒有要買愷他命，有的話連伊的份一起買，伊出
      1,000 元，之後就一起在桃園某條路的樓下等藥頭來，伊
      待在車上，被告下車去跟另1 臺車的人接觸，伊沒有看到
      藥頭的長相，拿到愷他命之後，被告就再給伊1,000 元的
      份量，伊沒有遇過這樣的事情，在警察局時因為很緊張，
      不知要怎麼辦，才會說被告是藥頭云云（見98年度訴字第
      1321號卷第51頁至第56頁），惟查：
      一般集資購買毒品者，所希冀者無非以1 次購買較大之
        金額，以換取較多數量之毒品，佐以愷他命毒品物稀價
        昂，取得不易，染上毒癮者無不錙銖必較，證人丙○○
        在偵查、本院審理時皆證述其與被告一起合資購買毒品
        ，卻對於「合資購買」之細節，除知道自己出資1,000
        元，可購得1 包（內含2 小包）之愷他命外，其餘就被
        告之出資、2 人所合資購買之數量均完全不清楚，顯悖
        於常情；況一般與人合資購買毒品，當會事先瞭解購得
        金額、數量為何，以決定是否購買、如何出資購買、如
        何分配數量，而證人丙○○證稱對於被告購買愷他命的
        價格、數量均不知情，核與常情不符。
      衡諸證人丙○○倘欲找被告合資購買毒品，於彼此非熟
        識之情形下，證人丙○○自會先以電話詢問被告有無合
        資意願、各自出資金額、購買愷他命數量及管道等情，
        而非甫撥通電話，即逕自詢問被告有無愷他命，並稱要
        交付1,000 元與被告等語，可見證人丙○○購買毒品之
        交易對象自始即係被告，並無再有向他人購買之意等情
        ，益徵證人丙○○於上開偵查及本院審理時所述，為翻
        異前詞而為有利於被告之證詞，難認可採。
      另被告與證人丙○○並不具有特殊情誼，證人丙○○接
        觸被告之目的僅在於購毒，被告豈會未圖任何報酬而甘
        冒遭檢、警查緝之重大風險，順道幫證人丙○○購買毒
        品愷他命，是證人丙○○此部分之證述，顯有偏頗被告
        之餘，而不足採信。
      參酌本件證人丙○○於98年1 月18日21時許，係因未攜
        帶證件而遭員警盤查，於員警詢問證人丙○○有無前科
        ，證人丙○○主動向員警表示其曾經有施用過第三級毒
        品愷他命，後再經員警詢問證人丙○○施用之毒品係向
        何人取得，證人丙○○始提供被告之聯絡方式供員警查
        緝，審諸證人丙○○並非因持有任何違禁物而遭員警查
        獲，並無遭刑事訴追之可能，證人丙○○絕無可能僅因
        初次至警局，因心情緊張下，即有隨意誣陷他人之動機
        ，是證人丙○○於本院審理時證述係因緊張下，始會指
        認被告係藥頭一情，自不足採信。
      綜上所述，證人丙○○於檢察官訊問及本院審理時翻異
        證述，不僅與被告所供述之情節不合，且對於彼此合資
        之內容全然不知情，復其於偵查及本院審理中所陳述聯
        絡被告洽談合資之過程前後又有出入（究係直接向被告
        表示要拿愷他命？還是詢問是否要合買？又係何時表示
        其出資之金額），證人丙○○此部分之證述，顯係為迴
        護被告所為，自不足採信。
    4.辯護人雖為被告辯護稱：本件除證人丙○○片面指述外，
      而其於審理中翻異前詞，又卷內通聯記錄並無法證明被告
      為本件犯行，復查無其他證物，亦無其他積極事證足認被
      告構成起訴之犯行云云，然查，證人丙○○於警詢中就被
      告販賣第三級毒品愷他命之犯行指訴甚詳且堪以採信等情
      ，業如前述，而被告就其如何介紹藥頭予證人丙○○一情
      ，前後供述不一，並與證人丙○○所述相互矛盾，又就其
      與證人丙○○於97年12月31日、98年1 月1 日間電話通話
      紀錄，有前引遠傳雙向通聯1 份附卷可佐（見偵卷第142
      頁），此係對被告不利之證據，已得為證人丙○○證詞之
      補強（最高法院97年度臺上字第1828號判決參照）。況且
      被告辯稱係為一同購買毒品而為通話，證人丙○○於本院
      亦一度附和被告之辯詞，然此「合資購買毒品」之辯解並
      非可採已如前述，自可一併排除2 人頻繁通話係為共同購
      買毒品之可能性，復參以證人丙○○於警詢中明確供述係
      以門號0000000000號行動電話撥打被告所使用門號000000
      0000號行動電話聯絡購買毒品，足證此部分通話內容應係
      證人丙○○與被告間就毒品買賣交易而為之聯繫。因此證
      人丙○○與被告電話間頻繁通話之通聯調閱查詢單，自亦
      屬證人丙○○證詞之補強證據，足以支持證人丙○○警詢
      證詞之憑信性。是辯護人認本件除證人丙○○證詞外，並
      無補強證據一節，見解恐有誤會。
  (三)關於98年1月19日販賣毒品愷他命之部分：
    1.據證人丙○○於警詢及98年6 月26日檢察官訊問時證述：
      98年1 月18日23時許伊主動配合警方在桃園縣桃園市○○
      ○街25號前查獲被告販賣愷他命，現場所查獲的愷他命是
      被告要賣給伊的，因伊在臺北因為沒有帶身分證遭警盤查
      ，警察問伊有沒有案底，伊說拉K 算不算，警察問愷他命
      是向何人購買，警察往上追才追到同德十街，那天伊有打
      電話給被告說要過去找他拿東西，伊要拿1 包，沒有講價
      錢，就是知道500 元，是被告跟伊說他在同德十街那裡，
      伊才過去，後來就被警察查獲了，伊與被告並無財務糾紛
      或仇恨，只是要購買愷他命時才會與被告聯絡等語（見偵
      卷第8 頁、第111 頁），是證人丙○○於98年1 月18日配
      合警方，以其所使用之門號0000000000號行動電話撥打予
      被告使用之門號0000000000號行動電話，偽稱欲購買第三
      級毒品愷他命1 包，2 人遂於電話中約定在桃園縣桃園市
      ○○○街25號見面交易，於98年1 月19日1 時40分許，待
      證人丙○○抵達該處後，被告將欲販售予證人丙○○之第
      三級毒品愷他命攜帶下樓，員警見狀隨即上前盤查時，而
      當場為警查獲等情，應堪認定。
    2.被告雖以前揭情詞置辯，惟被告之辯解前後不一，分析如
      下：
      被告於警詢及98年1 月19日檢察官訊問時供述：98年1
        月19日1 時40分許，在桃園縣桃園市○○○街25號前，
        警察所查獲之第三級毒品愷他命1 包係伊所有，原本伊
        放在口袋，因為警察突然衝向伊，伊不想持有毒品，所
        以就把愷他命丟掉，該包愷他命是伊自己要施用的，並
        非要賣給丙○○，是在凱悅KTV 向1 名馬伕購買的，因
        丙○○打電話給伊，問伊有沒有愷他命可以買，伊回答
        說伊沒有在賣，但是伊有認識的可以幫他看看，伊經由
        朋友取得甲○○的電話，於98年1 月19日2 時40分許，
        伊才會跟甲○○見面云云（見偵卷第20頁至第23頁）。
      於98年2 月23日檢察官訊問時又改稱：伊沒有販賣毒品
        給丙○○，伊與丙○○不熟，只知道丙○○是修車的，
        查獲的愷他命是98年1 月16日凌晨2 時許，伊以600 元
        的代價向桃園凱悅KTV 內的馬伕購買，是自己要施用的
        ，查獲當天伊打電話給另外1 位藥頭，想要跟該藥頭購
        買2 包的愷他命，跟藥頭約好在同德十街25號碰面，伊
        下樓去買飲料時遇到丙○○，伊並沒有跟丙○○約好云
        云（見偵卷第80頁、第81頁）。
      於本院準備程序時改辯稱：98年1 月19日丙○○打電話
        給伊時，伊跟丙○○說伊人在外面，叫丙○○晚一點再
        打給伊，之後伊回到同德十街，丙○○又打電話給伊，
        伊就跟丙○○說伊在家，丙○○就來伊的住處找伊，伊
        不知道丙○○為何要來找伊，當時還有伊的朋友在伊家
        ，伊就下樓去接丙○○，突然就有一堆人衝過來，之後
        伊才知道這些人是警察，警察問伊是否有要賣愷他命，
        伊向警察表示伊只有施用，沒有販賣云云（見98年度審
        訴字第2970號卷第26頁）。
      被告對於98年1 月19日凌晨證人丙○○為何至其住處，
        前後證述不一，被告此部分之辯解，顯有瑕疵，而不足
        採信。
    3.至證人丙○○於98年10月28日檢察官訊問時雖證述：伊在
      路上被警察臨檢，伊說伊只有拉K 而已，警察問伊跟誰拿
      的，伊就說跟被告拿的，警方要伊約被告出來，當時伊打
      電話給被告時就只有說要過去找他，伊在電話中都不會跟
      被告明說要拿愷他命，都是與被告見面後才談的，但與被
      告見面都是為了要拿愷他命，到現場時，伊還沒有跟被告
      說到愷他命時，沒有講到要買或要拿，也沒有講到價格時
      ，大樓大門要自動關起來時警察就衝進來，伊跟被告拿毒
      品，被告身上通常沒有毒品，也是要等被告跟別的藥頭拿
      到毒品愷他命之後再交給伊云云（見偵卷第147 頁至第14
      9 頁），於本院審理時又改證述：在警察局時警察問伊有
      沒有前科，伊說伊只有拉過K 而已，警察就問伊愷他命是
      跟誰拿的，因為伊當時很緊張，想要推卸責任，才會說被
      告是藥頭，警察就要伊用釣魚的方式將被告騙出來，伊就
      打電話跟被告說等一下過去找他一起拿東西，在電話中伊
      沒有提到要跟被告購買毒品的細節，到了查獲現場之後，
      伊就打電話給被告表示伊到了，警察就在旁邊躲起來，伊
      只記得正要跟被告交談，但是忘記有沒有跟被告談話，大
      門要關起來的時候，警察就衝進來，警察一進來就跟被告
      拉扯云云（見98年度訴字第1321號卷第51頁至第56頁），
      惟據證人即查獲之員警童義宏於本院審理時證述：98年1
      月18日伊有在臺北市○○區○○路盤查丙○○，印象中丙
      ○○配合良好，丙○○主動說要打電話給被告，查獲的地
      點是丙○○決定的，伊記得是丙○○提供地點並帶路，因
      為時間太久了，伊已經忘記丙○○打電話給被告的內容，
      依據伊的辦案經驗，於嫌疑人要主動提供資料，並且要電
      話聯絡另1 名犯罪嫌疑人時，伊會讓該人在伊面前聯絡，
      這樣伊才可以掌握等語（見98年度訴字第1321號卷第70頁
      至第72頁），雖證人童義宏已忘記當初證人丙○○與被告
      之通話內容，惟依據員警之辦案經驗，證人丙○○必係在
      證人童義宏之面前聯絡購買毒品事宜，員警必會確定證人
      丙○○已和被告聯繫好販毒事宜後，始會前往查獲地點，
      另參酌證人丙○○於警詢時證述其係在電話中向被告表示
      要購買1 包愷他命，而被告自住處下樓為警查獲當時，亦
      帶有第三級毒品愷他命1 包，又與證人丙○○於電話中與
      被告聯繫之情相符，足以佐證證人丙○○在警詢中所證述
      已在電話中向被告表示購買愷他命1 包一情，始為真實，
      證人丙○○事後翻異證述，係為偏頗被告，而不足採信。
  (三)查販賣愷他命毒品係違法行為，非可公然為之，且有其獨特
    之販售通路及管道，復無公定價格，容易增減分裝之份量，
    而每次買賣之價量，可能隨時依雙方關係深淺、資力、需求
    量及對行情之認知、來源是否充裕、查緝鬆嚴、購買者被查
    獲時供述購買對象之可能風險評估等，而異其標準，非可一
    概而論，本件因被告矢口否認犯行，本院自無從查得其販入
    愷他命之真正價格及其是否因非法販賣愷他命予上揭證人丙
    ○○而獲得具體利潤之金額，然按近年來政府為杜絕毒品之
    氾濫，對於查緝施用及販賣毒品之工作，無不嚴加執行，販
    賣毒品罪又係重罪，設若無利可圖，衡情一般持有毒品之人
    當無輕易將所持有之愷他命轉售他人而甘冒於再次向他人購
    買時，而有被查獲移送法辦之危險之理，且不論是瓶裝或袋
    裝之愷他命，均可任意分裝或增減其份量，而每次買賣之價
    量，亦隨時隨雙方關係之深淺、當時之資力、需要程度及對
    行情之認知等因素而為機動調整，因之販賣之利得，除經坦
    承犯行，或帳冊價量均臻明確外，委難察得實情，職是之故
    ，縱未確切查得販賣賺取之實際差價，但除別有事證，足認
    係按同一價格轉讓，確未牟利外，尚難執此即認非法販賣之
    事證有所不足，致知過坦承者難辭重典，飾詞否認者反得逞
    僥倖，而失情理之平。而被告與證人丙○○間並無特殊重要
    情誼或至親關係，被告竟費心自甘承受重典，涉險販賣第三
    級毒品，當有牟利之圖。是被告販賣愷他命有營利之意圖，
    應可認定。
  (四)綜上論述，本件事證明確，被告所辯無非卸責之詞，不足採
    信，其犯行已堪認定。
三、論罪科刑：
  (一)按被告行為後，毒品危害防制條例第4 條於98年5 月20日修
    正公布，被告行為時之毒品危害防制條例第4 條第3 項規定
    ：「製造、運輸、販賣第三級毒品者，處5 年以上有期徒刑
    ，得併科新臺幣5 百萬元以下罰金」，修正後則規定：「製
    造、運輸、販賣第三級毒品者，處5 年以上有期徒刑，得併
    科新臺幣7 百萬元以下罰金」。核修正後之規定，得併科之
    罰金顯已提高，是應以被告行為時之規定對被告較為有利。
  (二)按刑法上關於販賣罪，祇要被告本身原有販賣之故意，且已
    著手於販賣行為，即應分別情形論以販賣既遂或未遂。倘對
    造無買受之真意，為協助警察辦案而佯稱購買，以求人贓俱
    獲，雖事實上不能真正完成買賣，但被告原來既有販賣之故
    意，且已著手於販賣行為，仍應論以販賣罪之未遂犯（最高
    法院89年度臺上字第4144號判決意旨參照）。核被告所為，
    係犯修正前毒品危害防制條例第4 條第3 項之販賣第三級毒
    品既遂罪及修正前同條例第4 條第6 項、第3 項販賣第三級
    毒品未遂罪。被告於98年1 月19日既已攜帶愷他命前往交易
    地點，顯已著手販賣第三級毒品愷他命，惟因證人丙○○並
    無買受毒品之真意而未致犯罪結果之發生，為未遂犯，爰依
    刑法第25條第2 項規定減輕其刑。
  (三)爰審酌被告不思依循正軌賺取金錢，竟無視政府反毒政策及
    宣導，仍意圖營利而販賣第三級毒品予他人施用，影響所及
    ，非僅多數人之生命、身體將可能受其侵害，社會、國家之
    法益亦不能免，為害之鉅，當非個人一己之生命、身體法益
    所可比擬，自應嚴厲規範，且犯後否認犯罪，惡性非輕，兼
    衡其素行不佳、查獲毒品數量非鉅、犯罪動機、目的、手法
    、智識程度等一切情狀，分別量處如主文所示之刑，並定其
    應執行之刑，以示懲儆。
四、沒收：
  (一)按毒品危害防制條例第2 條第2 項規定，毒品依其成癮性、
    濫用性及對社會危害性分為四級，並就製造、運輸、販賣、
    意圖販賣而持有、以非法方法使人施用、引誘他人施用及轉
    讓等不同品項毒品之行為，分別定其處罰。…惟鑑於第三、
    四級毒品均係管制藥品，特於同條例第11條之1 明定無正當
    理由，不得擅自持有；第18條第1 項後段復規定查獲之第三
    、四級毒品，無正當理由而擅自持有者，沒入銷燬之。從而
    ，依同條例第18條第1 項後段應沒入銷燬之毒品，專指查獲
    之施用、持有第三、四級毒品而言（惟依98年5 月20日修正
    公布之毒品危害防制條例第11條第5 項、第6 項規定，已就
    持有第三級、第四級毒品達純質淨重20公克以上論以刑責，
    是此部分應沒入銷燬之第三級、第四級毒品應限於持有純質
    淨重未滿20公克之情形）；倘係查獲之製造、運輸、販賣、
    意圖販賣而持有、以非法方法使人施用、引誘他人施用或轉
    讓之第三、四級毒品，既屬同條例相關法條明文規定處罰之
    犯罪行為，即非該條項應沒入銷燬之範圍。又同條例第19條
    第1 項所定「供犯罪所用或因犯罪所得之物」，係指犯第4
    條至第9 條、第12條、第13條或第14條第1 項、第2 項之罪
    所用或所得之物，不包括毒品本身在內，自不得為第三、四
    級毒品之沒收依據。同條例對於查獲之製造、運輸、販賣、
    意圖販賣而持有、以非法方法使人施用、引誘他人施用及轉
    讓第三、四級毒品之沒收，並無特別規定，如其行為已構成
    犯罪，則該毒品即屬不受法律保護之違禁物，應回歸刑法之
    適用，依刑法第38條第1 項第1 款之規定沒收之（最高法院
    96年度臺上字第6867號判決意旨參照）。扣案之白色結晶，
    經行政院衛生署管制藥品管理局鑑定結果，檢出第三級毒品
    愷他命成分（驗餘毛重0.729 公克），有該局98年2 月12日
    管檢字第0980001242號鑑定書1 份在卷可稽（見偵卷第90頁
    ），應依刑法第38條第1 項第1 款之規定沒收之（至鑑驗用
    罄之第三級毒品愷他命，既已滅失，自無庸再予以宣告沒收
    ）。
  (二)扣案之毒品分裝袋1 只，係為販賣毒品所用及防止毒品裸露
    、潮濕，為被告所有，應依同條例第19條第1 項規定沒收之
    （最高法院96年度臺上字第1835號判決採同一見解）。又上
    開物品既已扣案，自無不能沒收之虞，無併諭知追徵其價額
    或以其財產抵償之必要（最高法院95年度臺上字第1001、31
    33號判決意旨參照）。
  (三)被告販毒第三級毒品愷他命予證人丙○○所得之價金1,000
    元雖未扣案，惟此係因被告販賣第三級毒品愷他命所得之財
    物，自仍應依毒品危害防制條例第19條第1 項規定沒收之，
    如全部或一部不能沒收時，則以其財產抵償之。
  (四)被告雖使用門號0000000000號行動電話與證人丙○○聯絡販
    賣第三級毒品事宜，而該行動電話係被告之女友所有，門號
    申請人為統一超商股份有限公司，業據被告於本院審理時供
    述明確（見98年度訴字第1321號卷第75頁），並有申請人資
    料1 份附卷可佐（見偵卷第77頁），均非被告所有，不併予
    宣告沒收。
據上論斷，應依刑事訴訟法第299 條第1 項前段，修正前毒品危
害防制條例第4 條第3 項、第6 項，毒品危害防制條例第19條第
1 項前段，刑法第11條前段、第2 條第1 項前段、第25條第2 項
、第38條第1 項第1 款，判決如主文。
本案經檢察官洪敏超到庭執行職務。
中    華    民    國    99    年    3     月    31    日
                  刑事第四庭  審判長法  官  袁雪華
                                    法  官  張宇葭
                                    法  官  張淑華
以上正本證明與原本無異。
如不服本判決應於收受判決後10日內向本院提出上訴書狀，並應
敘述具體理由。其未敘述上訴理由者，應於上訴期間屆滿後20日
內向本院補提理由書(均須按他造當事人之人數附繕本)「切勿逕
送上級法院」。
                                    書記官  鄭嘉惠
中    華    民    國    99    年    4     月    1     日
附錄本案論罪科刑法條
毒品危害防制條例第4條
製造、運輸、販賣第一級毒品者，處死刑或無期徒刑；處無期徒
刑者，得併科新臺幣 2 千萬元以下罰金。
製造、運輸、販賣第二級毒品者，處無期徒刑或 7 年以上有期
徒刑，得併科新臺幣 1 千萬元以下罰金。
製造、運輸、販賣第三級毒品者，處 5 年以上有期徒刑，得併
科新臺幣 7 百萬元以下罰金。
製造、運輸、販賣第四級毒品者，處 3 年以上 10 年以下有期
徒刑，得併科新臺幣 3 百萬元以下罰金。
製造、運輸、販賣專供製造或施用毒品之器具者，處 1 年以上
7 年以下有期徒刑，得併科新臺幣 1 百萬元以下罰金。
前五項之未遂犯罰之。

司法院資訊處製作；財團法人民間司法改革基金會備份。
